臺灣高等法院刑事判決　　　　　　　　　96年度上訴字第56號
上　訴　人
即　被　告　甲○○
上列上訴人因違反毒品危害防制條例案件，不服臺灣基隆地方法
院九十五年度訴字第六五五號，中華民國九十五年十一月三日第
一審判決（起訴案號：臺灣基隆地方法院檢察署九十五年度毒偵
字第一二四八號、第一三六四號、第一三八九號），提起上訴，
本院判決如下：
    主  文
原判決關於施用第二級毒品及定執行刑部分均撤銷。
甲○○施用第二級毒品，累犯，處有期徒刑玖月。
其他上訴駁回。
前開第二項所處有期徒刑玖月與上訴駁回部分所處有期徒刑玖月
，應執行有期徒刑壹年肆月。
    事  實
一、甲○○曾分別於民國八十七、八十八年間因施用第二級毒品
    ，經台灣基隆地方法院分別裁定送觀察、勒戒後，均經認無
    繼續施用毒品傾向，而由台灣基隆地方法院檢察署檢察官分
    別於八十七年九月五日、八十八年四月十九日以八十七年度
    偵字第三八五九號、八十八年度偵緝字第一二四號處分不起
    訴確定在案。又於八十九年一月間因施用第二級毒品，經台
    灣基隆地方法院以八十九年度毒聲字第六一九號裁定入戒治
    所強制戒治，並經同法院於八十九年四月七日判處有期徒刑
    六月確定，於九十年五月三十一日執行完畢，前揭強制戒治
    ，嗣經停止強制戒治付保護管束，亦於九十年五月二十一日
    保護管束期滿。再於九十一年二月二十五日因施用第二級毒
    品，經台灣基隆地方法院以九十一年度毒聲字第一三九號裁
    定令入戒治所施以強制戒治一年，並經同法院於九十二年九
    月十九日判處有期徒刑十月確定；於九十二年八月二十八日
    因施用第一級毒品，經同法院判處有期徒刑六月確定，又於
    九十二年十二月十五日因偽造文書，經同法院判處有期徒刑
    六月確定，上開各罪合併定應執行刑有期徒刑一年八月。九
    十二年九月二十九日入戒治所施以強制戒治，於九十三年一
    月九日因修正毒品危害防制條例施行而提前釋放，並接續執
    行上開有期徒刑一年八月，而於九十四年六月二十四日執行
    完畢。
二、甲○○仍不知悔改，基於施用第一級毒品之包括犯意，自九
    十五年四月底起至九十五年七月二日晚間十一時許，在基隆
    市大武崙工業區山上、台北縣萬里鄉戶籍址之廁所、台北縣
    萬里鄉不詳址之朋友住處、基隆市○○路二七二號附近馬路
    上，以針筒注射之方式，施用第一級毒品海洛因，平均一週
    約二次。另基於施用第二級毒品之犯意，於九十五年七月二
    日下午，在台北縣萬里鄉戶籍址之廁所，以玻璃球吸食器加
    熱燒烤方式施用甲基安非他命一次。嗣分別於下列時間，為
    警查獲：(一)於九十五年五月八日下午三時五十五分許，甲○
    ○駕駛車號ＨＡ－六七○○號自小客車內載高志順、林炳楠
    ，在基隆市信義區○○○路一○九巷一號前停車，遇警盤查
    ，因甲○○將其所有供其施用毒品之注射針筒一支放在手煞
    車旁，因而為警查獲，警方又在後座扣得甲○○所有含無法
    獨立析離之海洛因成份之殘渣袋一只。(二)於九十五年五月十
    九日凌晨一時三十分許，甲○○駕駛車號ＨＡ－六七○○號
    自小客車內載簡朝根，駛至臺北縣萬里鄉雙興村二坪二十八
    號前產業道路，遇警盤查，簡朝根（另案偵辦）心慌之下，
    將自己及甲○○所有供其施用毒品之含無法獨立析離之海洛
    因成份之殘渣袋二只、注射針筒二支（簡朝根與甲○○之所
    有數量各半）丟至車外，而為警查獲。(三)九十五年七月三日
    凌晨零時十分許，甲○○駕駛車號ＨＡ－六七○○號自小客
    車內載簡朝根、童博霖（二人另案偵辦），停在基隆市○○
    路二七二號前，遇警盤查，當場發現其三人各手持一支，其
    等各自所有供施用毒品海洛因之注射針筒，並在甲○○口袋
    內扣得童博霖所有之分裝袋一個。
三、案經基隆市警察局第一分局、第二分局暨台北縣警察局金山
    分局報告台灣基隆地方法院檢察署檢察官偵查起訴。
    理    由
一、上揭上訴人即被告甲○○施用第一級毒品海洛因及第二級毒
    品甲基安非他命之犯罪事實，已據被告於警詢、偵查及法院
    審理時坦承不諱。而被告於上述(一)至(三)之時，地，遇警盤查
    時，(一)之時、地，查扣海洛因殘渣袋一個（無法析離）、注
    射針筒一支，(二)之時、地，查扣海洛因殘渣袋一個（無法析
    離）、注射針筒一支，(三)之時、地，查扣注射針筒一支，有
    扣押物品目錄表、查獲照片三紙（九十五年度毒偵字第一二
    四八號卷第十八頁、第十九頁）、查獲照片十四紙、扣押物
    品清單（九十五年度毒偵字第二四五○號卷第二十頁至第二
    十六頁、第三十二頁）、基隆市第一分局搜索扣押筆錄、扣
    押物品目錄表、扣押物證一覽表、查獲照片九紙（九十五年
    度毒偵字第一三六四號卷第二十頁至第三十一頁、第三十三
    頁至第三十五頁、第四十一頁至第四十六頁）在卷可稽，其
    中(二)之時、地查扣之殘渣袋，經警當場以簡易快速篩檢試劑
    初步檢驗結果，呈嗎啡、海洛因反應，亦有台北縣警察局金
    山分局查獲涉嫌毒品危害防制條例毒品初步鑑驗報告單、照
    片二紙（九十五年度偵字第二四五○號卷第十九頁、第二十
    三頁）在卷可憑。又被告於上述(一)至(三)時、地因涉嫌施用毒
    品為警查獲所採集之尿液送驗結果，(一)、(二)時、地被查獲所
    採集之尿液均呈嗎啡陽性反應，(三)時、地被查獲所採集之尿
    液呈嗎啡陽性反應及甲基安非他命陽性反應，亦有(1)昭信科
    技顧問股份有限公司濫用藥物尿液檢體檢驗報告、基隆市警
    察局第二分局偵辦毒品案件尿液檢體對照表（九十五年度毒
    偵字第一二四八號卷第十五頁、第十六頁），(2)台北縣警察
    局金山分局查獲涉嫌毒品危害防制條例被移送姓名及代碼對
    照表、台灣檢驗科技股份有限公司濫用藥物尿液檢驗報告（
    九十五年度毒偵字第二四五○號卷第十九頁、第四十一頁）
    ，(3)基隆市第一分局偵辦毒品案件尿液檢體對照表、昭信科
    技顧問股份有限公司濫用藥物尿液檢體檢驗報告（九十五年
    度毒偵字第一三六四卷第七頁、第六十八頁）可憑。被告自
    白施用第一級毒品海洛因及第二級毒品甲基安非他命，真實
    可採。此外，被告分別於八十七、八十八年間因施用第二級
    毒品，經台灣基隆地方法院分別裁定送觀察、勒戒後，均經
    認無繼續施用毒品傾向，而由台灣基隆地方法院檢察署檢察
    官分別於八十七年九月五日、八十八年四月十九日以八十七
    年度偵字第三八五九號、八十八年度偵緝字第一二四號處分
    不起訴確定在案。又於八十九年一月間因施用第二級毒品，
    經台灣基隆地方法院以八十九年度毒聲字第六一九號裁定入
    戒治所強制戒治，並經同法院於八十九年四月七日判處有期
    徒刑六月確定，於九十年五月三十一日執行完畢，前揭強制
    戒治，嗣經停止強制戒治付保護管束，亦於九十年五月二十
    一日保護管束期滿。再於九十一年二月二十五日因施用第二
    級毒品，經台灣基隆地方法院以九十一年度毒聲字第一三九
    號裁定入戒治所強制戒治，並經同法院於九十二年九月十九
    日判處有期徒刑十月確定；於九十二年八月二十八日因施用
    第一級毒品，經同法院判處有期徒刑六月確定各情。有本院
    被告前案紀錄表、台灣基隆地方法院檢察署檢察官八十七年
    度偵字第三八五九號不起訴處分書、八十八年度偵緝字第一
    二四號不起訴處分書、台灣基隆地方法院八十九年度基簡字
    第三二○號判決書、九十二年度易字第十五號判決書、九十
    二年度訴字第二○八號判決書（九十五年度毒偵字第一二四
    八號卷第二十六頁至第三十九頁）附卷足稽。被告係強制戒
    治完畢五年內再犯毒品危害條例第十條第一項、第二項之施
    用第一級、第二級毒品罪。綜上論述，本件事證明確，被告
    犯行堪以認定。
二、核被告所為，係犯毒品危害防制條例第十條第一項、第二項
    之施用第一級毒品、第二級毒品罪。按數行為於同時同地或
    密切接近之時地實施，侵害同一之法益，各行為之獨立性極
    為薄弱，依一般社會健全觀念，在時間差距上，難以強行分
    開，在刑法評價上，以視為數個舉動之接續施行，合為包括
    之一行為予以評價，較為合理，則屬接續犯，而為包括之一
    罪（最高法院八十六年度台上字第三二九五號判例參照）。
    被告自九十五年四月底起，開始施用第一級毒品海洛因，雖
    於九十五年五月八日下午三時五十五分許為警查獲，猶繼續
    施用，嗣於九十五年五月十九日凌晨一時三十分許又為警查
    獲，仍繼續施用，一週約施用二次，而於九十五年七月三日
    凌晨零時十分許再度被查獲，詳如前述，足認被告前後施用
    第一級毒品，應係同屬密切之時、地反覆延續實行之犯罪，
    依社會上一般客觀上之觀察，屬於病態性犯罪，在刑法評價
    上，以視為數個舉動之接續施行，合為包括之一行為予以評
    價，較為合理，應屬第一級毒品之接續犯。被告施用毒品前
    、後之持有毒品海洛因及甲基安非他命低度行為，為施用之
    高度行為所吸收，不另論罪。又被告施用第一級毒品、第二
    級毒品之犯行，犯意各別，構成要件不同，行為互殊，應予
    分論併罰。被告於八十九年四月七日因施用第二級毒品，經
    台灣基隆地方法院判處有期徒刑六月確定，於九十年五月三
    十一日執行完畢。再於九十二年九月十九日因施用第二級毒
    品，經台灣基隆地方法院判處有期徒刑十月確定；於九十二
    年八月二十八日因施用第一級品，經同法院判處有期徒刑六
    月確定，又於九十二年十二月十五日因偽造文書，經同法院
    判處有期徒刑六月確定，上開各罪合併定應執行刑為有期徒
    刑一年八月，並於九十四年六月二十四日執行完畢，有本院
    被告全國前案紀錄表可稽。被告係於五年內再故意犯本件有
    期徒刑之上開二罪，為累犯，皆應依刑法第四十七條第一項
    規定加重其刑。
三、原審以被告施用第一級毒品部分罪證明確，依毒品危害防制
    條例第十條第一項、刑法第十一條前段、第四十七條第一項
    之規定，並審酌被告於毒品危害防制條例施行後已屬三犯以
    上施用毒品罪、其對毒品顯已具相當之依賴性、其施用毒品
    之頻率及次數、犯罪手段等一切情狀，量處有期徒刑九月；
    扣案之含無法獨立析離之海洛因成份之殘渣袋二只，均為本
    案扣獲之毒品，均依毒品危害防制條例第十八條第一項前段
    之規定，宣告沒收銷燬之；扣案之針筒三支，係被告所有供
    其施用海洛因之物，業據其陳供明確，應依刑法第三十八條
    第一項第二款之規定，宣告沒收。原判決此部分認事用法，
    並無違誤，量刑亦稱妥適。被告上訴未摘原判決此部有何不
    當之處，僅請求刑期判輕。然而，刑之量定，係實體法上賦
    予法院得為自由裁量之事項，倘量刑時未逾越法律所規定之
    範圍，亦未濫用權限致明顯失出或失入而違背正義，即不得
    任意指摘為違法。原審法院此部分於量刑時，已審酌被告犯
    罪之動機、目的、手段，犯罪時所受之刺激及其品性、生活
    狀況、智識程度、犯罪所生之損害，及犯罪後態度等一切情
    狀。本院認為原審法院此部分之量刑，並無違法或顯然不當
    之情形；亦即原審法院關於此部分量刑，係審判職權之合法
    行使。被告上訴本院，關於施用第一級毒品部分，請求量處
    較原審判決較輕之刑，難認為有理由，應予駁回。
四、原審判決關於被告施用第二級毒品部分應撤銷之理由：原審
    以被告施用第二級毒品之罪證明確，並據以論罪科刑，固非
    無見。惟查，被告雖自八十七年間起，即多次因施用第二級
    毒品，經觀察勒戒、強制戒治、判處罪刑有期徒刑六月、十
    月確定及執行完畢，詳如前述；然而，被告於本案僅於九十
    五年七月二日施用第二級毒品一次；而其自九十五年四月底
    起至九十五年七月二日晚間止，每一週約二次，接續施用第
    一級毒品，且前曾因施用第一級毒品，經判有期徒刑六月確
    定並執行完畢，原審僅判處被告有期徒刑九月；又毒品危害
    防制條例第十條第一項施用第一級毒品罪，法定刑為「六月
    以上五年以」，同條第二項施用第二級毒品罪，法定刑為「
    三年以下有期徒刑」。是以參酌被告各施用海洛因、甲基安
    非他命之時間長短，及二者法定最高本刑，原審就被告施用
    第二級毒品部分判處有期徒刑一年，相較於施用第一級毒品
    部分，判處有期徒刑九月，此部分量刑已有過重而失允當，
    被告此部分上訴請求輕判，為有理由，應由本院關於被告施
    用第二級毒品暨所定執行刑部分，予以撤銷改判。爰審酌被
    告前因施用第二級毒品經觀察勒戒、強制戒治及判處刑期執
    行，仍不知悔改，再犯施用第二級毒品罪，惟被告僅施用一
    次，犯後已知悔悟等一切情狀，量處有期徒刑九月；併與施
    用第一級毒品即上訴駁回部分所量處之刑，定其應執行之刑
    為有期徒刑一年四月。
據上論斷，應依刑事訴訟法第三百六十九條第一項前段、第三百
六十八條、第三百六十四條、第二百九十九條第一項前段、毒品
危害防制條例第十條第二項、刑法第十一條前段、第四十七條第
一項、第五十一條第五款，判決如主文。
本案經檢察官鄭銘謙到庭執行職務。
中　　華　　民　　國　　96　　年　　3 　　月　　29　　日
　　　　　　　　　刑事第十三庭審判長法　官  曾德水
　　　　　　　　　　　　　　　　　  法　官  李錦樑
　　　　　　　　　　　　　　　　　  法　官  林婷立
以上正本證明與原本無異。
施用第一級毒品部分，如不服本判決，應於收受送達後十日內向
本院提出上訴書狀，其未敘述上訴之理由者並得於提起上訴後十
日內向本院補提理由書（均須按他造當事人之人數附繕本）。
施用第二級毒品部分，不得上訴。
                                    書記官  王增華
中　　華　　民　　國　　96　　年　　3 　　月　　30　　日
附錄：本案論罪科刑法條全文
毒品危害防制條例第十條：
施用第一級毒品者，處六月以上五年以下有期徒刑。
施用第二級毒品者，處三年以下有期徒刑。
